臺灣臺中地方法院刑事判決　　　　　　　 96年度易字第363號
公　訴　人　臺灣臺中地方法院檢察署檢察官
被　　　告　甲○○
　　　　　　　　　　　之2
　　　　　　　　　　（現羈押於臺灣臺中看守所）
上列被告因詐欺案件，經檢察官提起公訴（九十五年度偵緝字第
二六六二號），被告於準備程序中就被訴事實為有罪之陳述，經
告知簡式審判程序之旨，並聽取公訴人、被告之意見後，由本院
合議庭裁定由受命法官獨任進行簡式審判程序，判決如下：
    主    文
甲○○共同意圖為自己不法之所有，以詐術使人將本人之物交付
，處有期徒刑壹年。
    犯罪事實
一、甲○○與不詳姓名年籍綽號「龍哥」之成年男子及其所屬之
    詐欺集團成員，共同基於意圖為自己不法之所有，以詐術使
    人將本人之物交付之犯意聯絡，先由甲○○於民國九十五年
    五月八日某時許，在臺中市○○○路某處之某修車廠內，將
    其所有之鳳山新富郵局帳號00000000000000
    號帳戶之存摺、提款卡（含密碼）及印章交予該不詳姓名年
    籍綽號「龍哥」之成年男子後，即於九十五年五月九日，偽
    以法務部之名義寄發「行政凍結管制執行命令」之文件予乙
    ○○，乙○○遂依該執行命令所載之聯絡電話與不詳姓名年
    籍之自稱「林美君」之成年女子聯繫後，該不詳姓名年籍之
    自稱「林美君」之成年女子即向乙○○佯稱其積欠臺新銀行
    款項，遠東銀行也有問題，須至銀行設定電話語音轉帳約定
    ，致使乙○○陷於錯誤，遂依其指示至合作金庫商業銀行北
    潮州分行，就其所有之帳號0000000000000號
    帳戶申請設定語音轉帳服務後，復依指示以語音轉帳方式先
    後匯款新臺幣（下同）七十萬元、一百三十萬元至甲○○上
    開鳳山新富郵局帳戶內，再將其合作金庫商業銀行北潮州分
    行帳戶之帳號及語音密碼告知不詳姓名年籍之自稱「林美君
    」之成年女子，而不詳姓名年籍之自稱「林美君」之成年女
    子又於同日利用乙○○所告知之帳號及密碼，自乙○○所有
    之合作金庫商業銀行北潮州分行帳號0000000000
    000號之帳戶內，分別轉帳二十萬元、一百八十萬元至甲
    ○○上開鳳山新富郵局帳戶內。不詳姓名年籍綽號「龍哥」
    之成年男子得知乙○○已轉帳後，即指示甲○○與不詳姓名
    年籍之成年男子，先前往位於臺中市○區○○路一○○號之
    臺中臺中路郵局，推由甲○○持其所有之上開鳳山新富郵局
    帳戶存摺以臨櫃提款方式，提領一百三十萬元，復一同前往
    位於臺中市○區○○路八六號之臺中民權路郵局，再委由甲
    ○○持其所有之上開鳳山新富郵局帳戶存摺以臨櫃提款方式
    ，接續提領二百六十萬元後，另由該不詳姓名年籍之成年男
    子持提款卡自甲○○所有之上開鳳山新富郵局帳戶內提領六
    萬元及四萬元，甲○○則自不詳姓名年籍綽號「龍哥」之成
    年男子獲得四萬六千元之報酬（起訴書誤載為六萬六千元）
    。嗣因乙○○發覺受騙後，遂報警處理而循線查知上情。
二、案經乙○○訴由高雄縣警察局旗山分局報請臺灣高雄地方法
    院檢察署呈請臺灣高等法院檢察署檢察長令轉臺灣臺中地方
    法院檢察署檢察官偵查起訴。
    理    由
一、上開事實，業據被告甲○○於本院審理時坦承不諱，並有甲
    ○○郵政存簿儲金立帳申請書、印鑑卡各一紙、郵政儲金儲
    戶申請變更帳戶事項申請書三紙、更換印鑑卡三紙、中華郵
    政股份有限公司鳳山郵局九十五年六月二十七日鳳營字第○
    九五○一○一二七一號函一紙附卷可參，又被害人乙○○於
    前開時、地，因不詳姓名年籍綽號「龍哥」之成年男子及其
    所屬詐欺集團以偽以法務部之名義寄送「行政凍結管制執行
    命令」之文件並告知積欠銀行款項，銀行帳戶有問題，須辦
    理語音轉帳功能等為由，致被害人乙○○陷於錯誤，而依指
    示申請語音轉帳服務，並於上開時地，以語音轉帳之方式，
    將七十萬元、一百三十萬元轉帳至被告甲○○所有上開鳳山
    新富郵局帳戶內，另又因被害人乙○○告知帳號及語音轉帳
    密碼而遭不詳姓名年籍綽號「龍哥」之成年男子及其所屬詐
    欺集團以語音轉帳之方式先後將二十萬元、一百八十萬元，
    分別轉帳至被告甲○○所有上開鳳山新富郵局帳戶內之事實
    ，亦據被害人乙○○於警詢及本院審理時中指訴明確，復有
    被害人乙○○之合作金庫銀行支存客戶交易資料查詢單、合
    作金庫銀行各類存款分戶交易明細表各一紙、被告甲○○所
    有之鳳山新富郵局帳戶客戶歷史交易清單一份在卷可稽，而
    近年來利用人頭帳戶詐欺取財之犯罪類型層出不窮，該等犯
    罪多係利用人頭帳戶作為被害人匯款之用，再以提款卡提領
    詐得款項，藉以逃避檢警查緝，業經媒體廣為披載，是以一
    般人對此犯罪手法早已知之甚詳。本件被告甲○○行為時係
    已滿十八歲之人，心智已然成熟，亦具一般智識程度，對於
    上開各情，自有認識。則被告於提供金融機構帳戶予不詳姓
    名年籍綽號「龍哥」之成年男子使用後，復從事為詐欺集團
    提領贓款之事宜，顯已參與詐騙被害人財物之構成要件行為
    ，故被告與不詳姓名年籍綽號「龍哥」之成年男子及其所屬
    詐欺集團成員同有詐欺取財之犯意聯絡及行為分擔自為無訛
    ，是被告前開自白確與事實相符，堪予採信。綜此，本件事
    證已臻明確，被告犯行洵堪認定。
二、核被告所為，係犯刑法第三百三十九條第一項之詐欺取財罪
    。被告雖先後與上開不詳姓名年籍之成年男子先後至臺中臺
    中路郵局及臺中民權路郵局，自被告所有之上開鳳山新富郵
    局帳戶內提領四次共計四百萬元之贓款，惟被告與不詳姓名
    年籍綽號「龍哥」之成年男子及其所屬詐欺集團之成員，僅
    向被害人乙○○一人詐騙財物，而被告甲○○於被害人乙○
    ○轉帳後，與上開不詳姓名年籍之成年男子提贓款四次之行
    為，應係基於單一詐欺取財之意思，僅成立一個詐欺取財之
    犯行，公訴人認被告甲○○係連續犯行，顯有誤會。被告甲
    ○○與不詳姓名年籍綽號「龍哥」之成年男子及其所屬詐欺
    集團之成員間，就上開犯行，具有犯意聯絡及行為分擔，均
    為共同正犯。爰審酌被告素行、教育程度、假借積欠銀行款
    項、銀行帳戶有問題之名義，誘使被害人誤信為真，而依其
    等指示轉帳，造成被害人之損害甚鉅，手段惡劣，不宜輕縱
    ，惟衡酌被告僅提供金融機構帳戶及負責領款之工作，且犯
    後坦承犯行，知所悔悟，態度尚稱良好等一切情狀，量處如
    主文所示之刑。
三、被告行為後，刑法及刑法施行法業於九十四年二月二日經總
    統以華總一義字第○九四○○○一四九○一號令修正公布，
    並於九十五年七月一日施行。按行為後法律有變更者，適用
    行為時之法律，但行為後之法律有利於行為人者，適用最有
    利於行為人之法律，現行刑法第二條第一項定有明文。此條
    規定乃與刑法第一條罪刑法定主義契合，而貫徹法律禁止溯
    及既往原則，係規範行為後法律變更所生新舊法律比較適用
    之準據法，是刑法第二條本身雖經修正，但刑法第二條既屬
    適用法律之準據法，本身尚無比較新舊法之問題，應一律適
    用裁判時之現行刑法第二條規定以決定適用之刑罰法律，先
    予辨明。又以本次刑法修正之比較新舊法，應就罪刑有關之
    共犯、未遂犯、想像競合犯、牽連犯、連續犯、結合犯，以
    及累犯加重、自首減輕暨其他法定加減原因（如身分加減）
    與加減例等一切情形，本於統一性及整體性原則，綜其全部
    罪刑之結果而為比較（最高法院九十五年五月二十三日九十
    五年度第八次刑庭會議決議參照）。茲就本件新舊法比較結
    果說明如下：
  (一)被告行為後，刑法第三十三條第五款規定已修正為「罰金：
    新臺幣一千元以上，以百元計算之。」，與修正前刑法第三
    十三條第五款規定「罰金：一元以上。」不同。比較新舊法
    結果，以舊法較有利於行為人，新法並無對被告較為有利之
    情形，故依刑法第二條第一項前段規定，本案關於刑法第三
    百三十九條第一項之法定刑罰金部分，自應適用行為時之法
    律即修正前刑法第三十三條第五款規定決定其罰金部分之法
    定刑。
  (二)被告行為後，業已增訂刑法施行法第一條之一，並規定：「
    中華民國九十四年一月七日刑法修正施行後，刑法分則編所
    定罰金之貨幣單位為新臺幣。九十四年一月七日刑法修正時
    ，刑法分則編未修正之條文定有罰金者，自九十四年一月七
    日刑法修正施行後，就其所定數額提高為三十倍。但七十二
    年六月二十六日至九十四年一月七日新增或修正之條文，就
    其所定數額提高為三倍」，是就現行刑法中，有關於罰金刑
    處罰之規定，即有就新舊法比較之必要，惟經比較增訂之刑
    法施行法第一條之一與被告行為時之罰金罰鍰提高標準條例
    第一條前段、現行法規所定貨幣單位折算新臺幣條例第二條
    結果，二者規定適用之結果並無不同，則本件即依被告行為
    時之舊法即依罰金罰鍰提高標準條例第一條前段為法條適用
    之依據。
  (三)綜合上述修正前後刑法第三十三條第五款及刑法施行法第一
    條之一適用情形綜合比較結果，修正後刑法及刑法施行法之
    規定並非較有利於被告，參酌修正後刑法第二條第一項前段
    、但書規定之「從舊從輕」原則，本案應適用修正前刑法及
    罰金罰鍰提高標準條例第一條前段為法條適用之依據。
據上論斷，應依刑事訴訟法第二百七十三條之一第一項、第二百
九十九條第一項前段，刑法第二條第一項前段、第二十八條、第
三百三十九條第一項，罰金罰鍰提高標準條例第一條前段，判決
如主文。
本案經檢察官楊仕正到庭執行職務。
中　　華　　民　　國　　96　　年　　3 　　月　　2 　　日
                  刑事第九庭    法  官  余德正
以上正本證明與原本無異。
如不服本判決，應於送達後十日內向本院提出上訴狀（須附繕
本），上訴於臺灣高等法院臺中分院。
                                書記官  廖日晟
中　　華　　民　　國　　96　　年　　3 　　月　　2 　　日
附錄論罪科刑法條
刑法第339條第1項
意圖為自己或第三人不法之所有，以詐術使人將本人或第三人之
物交付者，處五年以下有期徒刑、拘役或科或併科一千元以下罰
金。
